臺灣高等法院刑事判決
110年度上訴字第2825號
上  訴  人  
即  被  告  林志成


            徐志凌




上列上訴人等因傷害等案件，不服臺灣新北地方法院110年度訴
字第139號，中華民國110年6月4日第一審判決（起訴案號：臺灣
新北地方檢察署109年度偵字第7062號），提起上訴，本院判決
如下：
    主  文
原判決撤銷。
林志成共同犯傷害罪，處有期徒刑參月，如易科罰金，以新臺幣
壹仟元折算壹日。未扣案之犯罪所得新臺幣參拾萬元沒收，於全
部或一部不能沒收或不宜執行沒收時，追徵其價額。
徐志凌共同犯傷害罪，處有期徒刑貳月，如易科罰金，以新臺幣
壹仟元折算壹日。
    事  實
林志成（綽號捲毛）因與林威翰有債務糾紛，欲委由徐志凌（綽
號大頭）處理，其等竟與數名真實身分不詳之成年男子，共同基
於傷害、強制之犯意聯絡，推由徐志凌以有裝潢工程委託施作，
與林威翰相約於民國108 年10月14日12時30分許，在址設新北市
○○區○○路0 段0 號之頂呱呱速食店門口見面，嗣由真實身分不詳
之成年男子赴約，將林威翰載至所稱欲裝潢之地點，即新北市○○
區○○○路000 號三重果菜市○○巷○○○○○號碼）之「漢留館」。待林
威翰至「漢留館」門口，隨遭數名真實身分不詳之成年男子推進
屋內，徐志凌即問林威翰是否積欠林志成債務未還，並通知林志
成到場，因林威翰否認債務，旋遭徐志凌及在場數名真實身分不
詳之成年男子，以徒手或持球棒等方式毆打，並要求林威翰速向
親友借錢還債，而林志成到場後，亦徒手掌摑林威翰，迫使林威
翰依其等指示陸續撥打電話向親友籌款，而向其友人歐豐昌、胞
姐林妤靜分別借得新臺幣（下同）1 萬元、5 萬元，分別匯款至
林志成之中國信託商業銀行帳號000000000000號帳戶，林威翰之
配偶劉容佐亦存款3 萬元至林威翰所使用其子林俊廷郵局帳號00
000000000000號帳戶，徐志凌、林志成即命林威翰提供上開郵局
帳戶提款卡及密碼，共計提領8 萬元，另自林威翰身上取走現金
1 萬元，又命林威翰交出自用小貨車之鑰匙，並自車上取走現金
15萬元，始讓林威翰離去，林威翰並因而受有頭皮鈍傷、左上背
挫傷、左手肘挫傷等傷害。　　
    理  由
壹、證據能力部分：
一、本件被告以外之人供述證據部分，檢察官、被告於迄言詞辯
    論終結，並未就本院所認定犯罪事實而經調查採用者之證據
    能力再加爭執，本院審酌各該證據作成時之情況，尚無違法
    及證明力明顯過低之瑕疵，認以之作為證據應屬適當，揆諸
    刑事訴訟法第159條第1項、第159條之5規定，上開經調查之
    證據，自有證據能力。
二、至於本院所引之非供述證據部分，並無證據證明係公務員違
    法取得，亦無依法應加以排除之情形，亦應有證據能力。
貳、實體部分：
一、認定犯罪事實所憑之證據及理由： 
　　訊據被告林志成、徐志凌固均不否認有在前址「漢留館」向
    告訴人林威翰催討債務，惟矢口否認有何傷害、強制之犯行
    ，被告徐志凌辯稱：其係因參與裝潢工程才與告訴人聯絡見
    面，之後未介入還款討論事宜，只有於被告林志成走後幫忙
    觀看告訴人；被告林志成則辯稱：只有到場與告訴人討論一
    下即離去，約定等籌好款再通知其。另被告林志成、徐志凌
    並均辯稱：當時告訴人還有親友到場，一旁也有出入參拜之
    民眾在場，不可能發生告訴人被毆打之情事，而且，接到告
    訴人籌錢電話之親友，果真聽到告訴人之呼救，為何不在第
    一時間便前來營救，可見告訴人指訴不實云云(本院卷第21
    至27頁)。經查：
　㈠關於被告林志成（綽號捲毛）與告訴人有債務糾紛，而委由
    被告徐志凌（綽號大頭）處理。被告徐志凌先以有裝潢工程
    委託施作為由，與告訴人相約於108 年10月14日12時30分許
    ，在前址頂呱呱速食店門口見面，嗣由真實身分不詳之成年
    男子赴約，並將告訴人載至所稱欲裝潢之地點即前址三重果
    菜市○○巷○○○○○號碼）之「漢留館」。待告訴人至「漢留館
    」後，被告徐志凌即問告訴人是否積欠被告林志成債務未還
    ，並通知被告林志成到場，嗣經告訴人向其友人歐豐昌、胞
    姐林妤靜分別借得1 萬元、5 萬元，分別匯款至被告林志成
    之中國信託商業銀行帳號000000000000號帳戶，告訴人之配
    偶劉容佐亦存款3 萬元至告訴人所使用其子林俊廷郵局帳號
    00000000000000號帳戶，被告徐志凌、林志成再自上開郵局
    帳戶取得8 萬元，又自告訴人身上取走現金1 萬元，復至告
    訴人之自用小貨車上取走現金15萬元（上述共計30萬元）後
    ，告訴人始離開現場等情，為被告林志成、徐志凌所不否認
    （偵卷第42頁反面、原審訴卷第38至40頁），核與告訴人於
    警詢、偵查中之證述（偵卷第11至13頁反面、37至38、81至
    82頁）、證人歐豐昌於偵查中之證述（偵卷第79頁）、證人
    林妤靜於偵查中之證述（偵卷第79至80頁）、證人劉容佐於
    偵查中之證述（偵卷第81頁）大致相符，並有現場照片（偵
    卷第17至23頁）、林俊廷之郵局存簿影本（偵卷第24至25頁
    ）、被告林志成中國信託商業銀行帳戶存款交易明細（訴卷
    第95至105 頁）在卷可稽，此部分事實，首堪認定。
　㈡又關於告訴人係因遭被告林志成、徐志凌於上開時、地，夥
    同數名真實身分不詳之成年男子所共同傷害、強制，才湊得
    上開款項與被告林志成，此部分事實，由告訴人歷次一致指
    訴，及佐證之診斷證明，並接到告訴人籌錢電話之各證人所
    陳述告訴人遭人脅迫之情狀，甚至被告林志成、徐志凌間手
    機訊息所顯示告訴人行動自由受限之內容等，亦可認定，茲
    析述如下：
　⒈告訴人於108年10月15日凌晨3時許，接受警詢時證稱：當時
    是對方打我手機說要介紹工作，約108 年10月14日12時30分
    許，約在頂呱呱門口見面，我到了後，有人說要載我去看工
    作地點，騎機車載我到三重果菜市場旁的「漢留館」，裡面
    的人問我說是不是叫「阿南」，我回說是，對方自稱外號叫
    「大頭」，問我說是不是有欠「捲毛」錢，我說只是幫人作
    保。對方說都一樣，就動手打我，又限時叫我交出30萬元，
    逼我打電話跟朋友借錢，我借不到錢就又動手打我，後來我
    向3 個人借得共9 萬元，其中2 個是直接匯入對方指定帳戶
    共6 萬元，另1 個匯入我的帳戶3 萬元，對方又逼我說出提
    款卡密碼，並去提領了8萬元，還有我身上的現金1 萬元，
    共計15萬元，最後叫我把我自小貨車鑰匙交出來，把我的車
    從頂呱呱那裡開來，並在我的自小貨車上搜到現金21萬，拿
    走15萬元，對方總共取得30萬元等語（偵卷第11至12頁）；
    於偵查中亦一致證稱：108 年某日我接到電話有人跟我說有
    工程要請我做，我到他約定的頂呱呱附近見面，有人到場後
    說要騎機車載我到現場，之後我被載到三重果菜市場旁巷內
    的宮廟「漢留館」，在門口時，有3 、4 人將我推進宮廟內
    ，開始有人問我是否叫「阿南」？是否積欠「捲毛」30萬元
    ，我跟他說沒有，但對方不聽我解釋，開始動手打我，一開
    始2 、3 人打我，對方跟我說他是三重角頭，叫「大頭」，
    他受「捲毛」委託來跟我收帳，我說收帳怎麼可以這樣，他
    說不然想怎樣，如果不還錢，不讓我走，之後「大頭」打我
    頭、胸、腳等部位，一開始徒手打我，又拿球棒打我，逼我
    打電話湊錢，我中間有打電話沒借到錢一樣被「大頭」跟他
    兄弟打，「捲毛」也有打我，「捲毛」是徒手呼我巴掌。後
    來我跟綽號「阿昌」的朋友借到1 萬元，另跟我二姐借5 萬
    元，又叫我太太去跟鄰居借3 萬元，我帳戶內的錢被領光，
    對方又在我車上翻到工程款，拿走15萬元等語（見偵卷第37
    至38、81至82頁）。
　  又告訴人係於108年10月15日晚間10時26分，至新北市立聯
    合醫院急診，經急診護理師紀錄其有右臉、腹部、後背紅之
    狀態，復經醫師檢傷亦見其有左側頭皮腫、左上背紅腫、左
    手肘紅腫等外觀明顯可見之傷勢，並經醫師診斷認有頭皮鈍
    傷、左上背挫傷、左手肘挫傷，有該院108年10月14日甲種
    診斷證明書（偵卷第15頁）、告訴人之病歷資料（訴卷第79
    至91頁）在卷可參。而以告訴人於案發當日夜間10時許，即
    先去驗傷，又堅持於翌日凌晨3時許接受警詢而報案此情為
    觀，告訴人前後一致指證，被告林志成、徐志凌於上開時、
    地催討債務時，確有夥同真實身分不詳之成年人加以傷害、
    強制等語，應係真摯可信。
　⒉又證人即告訴人之友人歐豐昌於偵查中證稱：告訴人某日打
    電話給我，講話吞吞吐吐，聲音聽起來很喘，說他遇到問題
    被留住，我問他有怎樣嗎，他說他臉被打，我問他欠多少錢
    ，他說30萬，他問我能幫忙湊多少，我說我盡量，我最後匯
    1 萬元到告訴人給我的帳戶。告訴人跟我通話時間很短，旁
    邊有人講話，說講快一點等語（偵卷第79頁）；證人即告訴
    人之胞姐林妤靜於偵查中亦證稱：108 年某日，我接到告訴
    人電話，他講話吞吞吐吐，聲音聽起來怪怪的，跟平常不一
    樣，他叫我馬上匯錢到他說的帳戶。我問他為什麼要匯錢，
    他叫我不要問那麼多先匯就對了，不然他會被打死，以前告
    訴人跟我借錢，都是匯到林俊廷帳戶，我問他為什麼這次不
    是匯到林俊廷帳戶，告訴人沒有回答就叫我趕快匯錢，我就
    匯5 萬塊過去等語（偵卷第79至80頁）；證人即告訴人配偶
    劉容佐於偵查中更證稱：108 年10月某日，告訴人打電話給
    我說看身上有多少錢湊一湊，如果不夠3 萬就去跟鄰居借，
    我問他幹嘛湊錢，他沒有說就叫我趕快去湊，告訴人當時語
    氣跟平常不同，講得很快很像在遮掩什麼，告訴人叫我把錢
    存到林俊廷帳戶，我是去郵局無摺存款。我存完後有再打給
    告訴人，他都沒有接，到了20、21時，他才有接，他說下午
    沒接是因為旁邊有人把他押著，對方跟他要錢，他現在在三
    重的派出所，我到該派出所找他，他看起來很慌張，頭部摸
    起來有點腫，手臂上有擦傷，告訴人說對方的人也在派出所
    ，他會害怕，所以我們才回基隆報案等語（見偵卷第81頁）
    。
　　互核上開當時為告訴人籌錢之親友證詞，均見告訴人致電借
    錢時，語氣急促、閃爍，透露當時情況緊急，必須立即匯款
    ，證人歐豐昌更明確聽聞告訴人表示甫遭毆打等語，證人林
    妤靜更聽到告訴人說再不匯錢，會被打死等語。甚至證人劉
    容佐所述，匯款後之下午均無法再聯繫到告訴人，直至夜間
    告訴人始主動回電說明遭遇暴力討債，且在三重見面時，告
    訴人神色慌張，頭部有腫，手臂有傷，嗣因害怕故回基隆報
    案等語，更與告訴人上開於當日深夜前往驗傷、及於翌日凌
    晨至基隆接受警詢之情況相符，均足為告訴人上開指訴之佐
    證。
　⒊再觀諸卷內被告林志成手機LINE對話紀錄截圖(與被告徐志凌
    ，偵卷第44頁至第50頁反面)，於108年10月14日下午1時許
    ，被告徐志凌先對被告林志成表示，「十八(按：許博喨)要
    來」，被告林志成即回覆，「他說他去瞭解，不會替他擔」
    ，「我現在過去」，嗣於下午5時許，被告林志成對被告徐
    志凌表示：「注意他有沒有用手機亂打給誰喔」，「現在八
    哥打來替他說15（按：即匯款至被告林志成帳戶之1 萬元、
    5 萬元、自林俊廷帳戶提領8 萬元及告訴人身上之現金1 萬
    元，共計15萬元）了，能不能放走他，我叫八哥回他說我沒
    接他電話」，「這樣八哥就不會難做人」。分明告訴人確有
    於上開時、地遭到被告林志成、徐志凌及真實身分不詳之成
    年男子共同以傷害、強制之方式催討債務，否則被告林志成
    何必擔心告訴人亂打非籌款目的以外之求救電話？「八哥」
    又何必聯絡被告林志成求情「放人」？
　⒋至於被告林志成、徐志凌，上開空言辯稱，被告徐志凌所述
    只有參與裝潢工程，未介入還款討論事宜云云，被告林志成
    所述只有到場與告訴人討論債務云云，則不可採，已如上述
    。而許博喨於偵訊中，雖證述其到場時沒看到告訴人有傷或
    被打、也沒有不讓離開云云(偵卷第61頁)，但考量其亦為被
    告林志成友人，此觀諸被告林志成上開LINE對話內容即知，
    所述自有偏袒，不足為有利被告林志成、徐志凌之認定。
　　末至於被告林志成、徐志凌其餘所辯，或稱當時告訴人還有
    其他親友到場，一旁也有出入參拜場所之民眾在，不可能發
    生被毆打之情事，或稱接到籌錢電話之親友，果真聽到告訴
    人之呼救，早該在第一時間便前來營救，而執此指摘告訴人
    指訴不實。但談判債務，本無必在大庭廣眾處加以商談之道
    理，又依卷內漢留館照片可知(偵卷第17至23頁)，房屋內多
    有房間，告訴人於警詢中亦證稱，本件是在發生在房間內(
    偵卷第13頁反面)，則案發時當不會有不特定人出入旁觀，
    被告林志成、徐志凌及夥同之真實身分不詳成年男子，自可
    好整以暇地對告訴人加以傷害、強制如上。而所謂告訴人還
    有找其他親友到場，被告林志成、徐志凌亦是徒托空言。實
    則，本件為告訴人籌錢之親友，均是接到電話立刻匯款，有
    如上述，若非告訴人情狀緊急，豈會如此？至於約束告訴人
    之上開地點，與告訴人原先工作地點無關，更非住處，已如
    上述，被告林志成、徐志凌及其餘真實身分不詳之成年男子
    ，只要確保告訴人於電話中沒有告知親友如何前來救援，便
    根本無庸擔心遭警方獲報處理。故被告林志成、徐志凌上開
    辯稱，無非是畏罪之飾詞而已，要不足採。
　㈢綜上所述，被告林志成、徐志凌上開犯行，事證明確，應依
    法論科。
二、論罪：
　㈠核被告林志成、徐志凌所為，均係犯刑法第277 條第1 項之
    傷害罪、及刑法第304 條第1 項之強制罪(該罪雖有於108年
    12月27日修正施行，惟不生對被告有利、不利情形，應逕適
    用裁判時法)。
　　其等與在場數名真實身分不詳之成年男子間，就上開傷害罪
    及強制罪之犯行，有犯意聯絡及行為分擔，應論以共同正犯
    。
  ㈡被告林志成、徐志凌於前揭時、地，先後數次以徒手、持球
    棒、掌摑等方式毆打告訴人，以此等強暴方式傷害告訴人身
    體及使告訴人行無義務之事之行為，各係本於同一傷害及強
    制之犯意，於時間、空間密接之情形下所為，且各持續侵害
    相同之法益，依一般社會健全觀念，在時間差距上，難以強
    行分開，在刑法評價上，以視為數個舉動之接續施行，合為
    包括之1 行為予以評價，較為合理，應屬接續犯，而各為包
    括之1 罪。又被告林志成、徐志凌所犯上開傷害罪及強制罪
    間，接續行為之過程中既有實行行為完全或局部同一之情形
    ，係以一行為而觸犯構成要件相異之數罪名，為異種想像競
    合犯，應依刑法第55條前段之規定，均從一重之傷害罪處斷
    。
三、刑之加重：
　  被告林志成前因賭博案件，經法院判處徒刑確定，於107 年
    9 月25日易科罰金執行完畢，被告徐志凌則因違反槍砲彈藥
    刀械管制條例案件，經法院判處徒刑確定，於102 年8 月2 
    日縮短刑期假釋出監並付保護管束，並於104 年3 月10日保
    護管束期滿未經撤銷，視為執行完畢，有本院被告前案紀錄
    表在卷可查，被告林志成、徐志凌各於上開徒刑執行完畢後
    5 年內，再因故意犯本案有期徒刑以上之罪，雖均為累犯，
    但依司法院釋字第775號解釋意旨，為避免發生罪刑不相當
    之情形，法院應就個案裁量是否加重最低本刑。茲考量被告
    林志成、徐志凌先前與本件所犯之案件其犯罪類型、行為態
    樣、罪質並不相同，犯罪動機、目的、手段亦有異，尚難認
    有犯本罪名之特別惡性、或有何刑罰反應力較薄弱，而有加
    重最低本刑之必要，爰均不予加重其刑。
四、撤銷改判之理由：
　㈠原審認被告林志成、徐志凌罪證明確，予以論罪科刑，固非
    無見。然查被告林志成、徐志凌本件犯行，依司法院釋字第
    775號解釋意旨，綜合考量犯罪型態、惡性及對刑罰反應力
    後，均無依刑法第47條第1項之規定加重其刑之必要，業如
    上述。原審認被告林志成、徐志凌應依刑法第47條第1項規
    定加重其刑，尚有未洽，故被告林志成、徐志凌執詞上訴，
    雖無理由，有如上述，但原判決既有上開可議之處，已屬無
    能維持，應由本院撤銷改判。
　㈡爰審酌被告林志成固與告訴人間有債務糾紛，惟未能秉持理
    性解決，竟委由被告徐志凌以暴力之方式處理，於上述時、
    地，以前開傷害之強暴手段，迫使告訴人向親友籌款，又命
    告訴人提供提款卡及密碼，以提領款項還債，復強逼交出自
    用小貨車之鑰匙，並在車內搜出現金，致告訴人受有如上之
    傷害，所為殊值非難；又告訴人所受之傷勢雖非嚴重，惟衡
    以其於偵查中表示：我真的很害怕，我不想惹這些事情等語
    （偵卷第38頁），足見告訴人身心狀態所受之損害非輕；復
    兼衡被告林志成、徐志凌自始均係否認犯行之犯後態度等一
    切情狀，分別量處如主文第二項、第三項所示之刑，並諭知
    易科罰金之折算標準。
　㈢沒收之說明：
　　本件被告林志成自承取得告訴人還款30萬元（偵卷第42頁反
    面），足見上開30萬元均係由被告林志成1 人取得，應依刑
    法第38條之1規定，於被告林志成本案宣告刑項下宣告沒收
    及追徵。
五、被告林志成、徐志凌經合法傳喚，無正當理由不到庭，爰不
    待其等陳述逕行判決。
據上論斷，應依刑事訴訟法第369條第1項前段、第364條、第371
條、第299條第1項前段，判決如主文。。
本案經檢察官蔡逸品提起公訴，檢察官丁俊成到庭執行職務。
中　　華　　民　　國　　111 　年　　2 　　月　　15　　日
                  刑事第十一庭  審判長法　官  張江澤
                                      法　官  郭惠玲
                                      法　官  梁志偉
以上正本證明與原本無異。
如不服本判決，應於收受送達後20日內向本院提出上訴書狀，其
未敘述上訴之理由者並得於提起上訴後20日內向本院補提理由書
（均須按他造當事人之人數附繕本）「切勿逕送上級法院」。
                                      書記官  林明慧
中　　華　　民　　國　　111 　年　　2 　　月　　15　　日
附錄：本案論罪科刑法條全文
中華民國刑法第277條第1項
傷害人之身體或健康者，處5年以下有期徒刑、拘役或50萬元以
下罰金。
中華民國刑法第304條
以強暴、脅迫使人行無義務之事或妨害人行使權利者，處3年以
下有期徒刑、拘役或9千元以下罰金。